最高法院刑事判決　　　　　　九十六年度台上字第五二四０號
上　訴　人　甲○○
選任辯護人　邱六郎律師
上列上訴人因偽造有價證券案件，不服台灣高等法院中華民國九
十四年一月十三日第二審判決（九十三年度上訴字第三八六號，
起訴案號：台灣台北地方法院檢察署八十九年度偵字第九四八四
號），提起上訴，本院判決如下：
    主  文
上訴駁回。
    理  由
按刑事訴訟法第三百七十七條規定，上訴於第三審法院，非以判
決違背法令為理由，不得為之。是提起第三審上訴，應以原判決
違背法令為理由，係屬法定要件。如果上訴理由書狀並未指摘原
判決有何違法，自應認其上訴為違背法律上之程式，予以駁回。
本件上訴人甲○○上訴意旨略稱：（一）因林嘉峰從事不動產之
買賣及仲介，上訴人經常受託代其跑腿領取土地或建物謄本等工
作。民國八十二年七月初由呂毓帥與楊儀如處得知台北市○○○
路有房屋要出售，並自呂、楊處取得該房屋權狀影本，後上訴人
將上開資料轉交予林嘉峰等情，業據林嘉峰證述在卷，上訴人直
至林嘉峰於一審證述時，方知林嘉峰嗣後以上開資料向陳輝煌、
陳耘敏（原名陳俐陵）轉介該房屋，並代表買方陳輝煌與房屋所
有權人乙○○之授權人張樑接洽，再由張樑書立買賣契約書等情
。（二）前開買賣契約撰就後，林嘉峰邀上訴人至台北市○○○
路保固大樓陳耘敏之公司，林嘉峰以買主陳輝煌不在、陳耘敏為
女生簽名筆劃纖細不似男人字跡為詞，請陳耘敏同意由上訴人在
買賣契約書上代簽陳輝煌之署押。復因陳耘敏要求全額代墊買賣
價款，林嘉峰乃要求陳耘敏由其父陳輝煌及林某為共同發票人，
簽發一紙本票，請上訴人代簽陳輝煌為發票人之署押，陳耘敏在
場均無異詞，有證人呂毓帥、林嘉峰於一審證述可參。（三）本
案房屋買賣，上訴人僅單純介紹，並與呂毓帥、楊儀如共同自林
嘉峰處獲得新台幣（以下同）十萬元之介紹費，此外並無任何所
得；檢察官未舉證證明上訴人取得任何不法利益，原審遽認上訴
人與林某為共同正犯云云，已違背刑事訴訟法第一百五十四條第
二項犯罪事實應依證據認定之，無證據不得認定犯罪事實之明文
。又原審認定林嘉峰與呂毓帥、張樑間之買賣交涉、買賣契約之
書立，以及持本票及買賣契約書、所有權狀等向楊金河貸款三百
萬元之過程，概由林某單獨進行，事先既未告知上訴人何人買受
？買賣之條件如何？何以要向其金主告貸？並無證據足以證明林
嘉峰曾就上情告知上訴人，與上訴人有意思之聯絡。原判決竟指
上訴人與林某為共同正犯，且原判決理由中亦未載明，復有判決
不載理由之違背法令。（四）證人陳耘敏也不諱言曾委託林嘉峰
承購台北市○○○路之房屋，及交其父陳輝煌之身分證影本予林
嘉峰。可見陳耘敏確有委託林嘉峰承購不動產之事實。原判決對
於林嘉峰及陳女有利於上訴人之證言恝置不論，亦未載明不必調
查審酌及不採之理由等語。
惟查原判決依憑上訴人不利於己之部分自白、告訴人陳輝煌、被
害人乙○○、證人陳耘敏、楊金河之證詞，不動產買賣契約書、
本票、土地及建物抵押權設定契約書、土地登記申請書、他項權
利證明書、土地建物登記謄本（均影本）等證據，資以認定上訴
人有原判決事實欄所記載之犯罪事實，因而撤銷第一審不當判決
，改判論處上訴人共同意圖供行使之用，而偽造有價證券罪刑（
處有期徒刑三年二月），已詳述其所憑之證據及理由。對於上訴
人所辯：簽立土地買賣契約書時，林嘉峰、張樑、林陳麗吟、陳
耘敏、陳俐君都有在場，林嘉峰說有陳耘敏的授權，雖無授權書
，但當場有口頭授權，而陳耘敏有經過陳輝煌的授權，貸款所得
二百七十萬元，林嘉峰交給伊佣金十萬元，伊則分給呂毓帥、楊
儀如。因林嘉峰說陳輝煌不識字，而陳耘敏係女子，筆跡與男子
不同，所以叫伊代簽陳輝煌名字，且本票上之「陳輝煌」印文，
係陳耘敏交由伊公司職員林陳麗吟所蓋用，有得到授權，並無偽
造文書、偽造有價證券及詐欺之犯意云云，經綜合調查證據之結
果，認不可採，已分別在判決內詳予指駁，並說明其理由。原判
決且說明：（一）上訴人及林嘉峰二人未得陳輝煌之授權，向乙
○○購買系爭土地及建物，及持以向楊金河抵押借款三百萬元，
且不動產買賣契約、抵押權設定契約書、土地登記申請書及本票
，均非陳輝煌本人所書立，業經告訴人陳輝煌指訴歷歷，核與證
人陳耘敏證述之情節相符。上訴人及林嘉峰亦自承陳輝煌之署押
係上訴人所簽立、未見過陳輝煌、簽約時陳輝煌並未在場等語，
是上訴人辯稱已獲陳輝煌間接授權一事，顯為卸責之詞，不足採
信。（二）被害人乙○○於偵查中陳稱：系爭房屋已於八十二年
五月委託張樑出售，但房地賣掉時，我於不動產買賣契約書上簽
名、蓋章的，並非這份，這份契約書上之簽名、蓋章，均非我所
為，亦不認識林嘉峰等語。且另案林嘉峰被訴偽造有價證券等案
件中，乙○○於台北市中山區戶政事務所登記之印鑑（方形），
與系爭房地之買賣契約書、抵押權買賣契約書與抵押權設定契約
書上之印章形式亦不相同，倘上訴人與林嘉峰經乙○○之同意或
授權為之代售房地，何以乙○○會交付與印鑑證明上之印鑑不同
之二枚印章予林嘉峰？顯見上訴人與林嘉峰並未獲得乙○○或張
樑之授權，即共謀由林嘉峰擅自偽造乙○○之印章、署名，共同
偽造前開契約。（三）陳輝煌、陳耘敏、乙○○均堅決否認有委
請上訴人辦理房屋買賣及向民間金主貸款之事，衡情上訴人與林
嘉峰若非虛偽買賣及偽造本票，大可光明磊落由買賣雙方簽署買
賣契約及由發票人簽發本票，又何需由第三人代簽姓名；況男女
筆跡是否可由表面筆劃加以辨識，亦不無疑問，上訴人辯稱其於
買賣契約書及本票上代簽陳輝煌之名，係因恐借款金主識破林嘉
峰筆跡，且陳輝煌係男子，乃由其簽署云云，突顯其企圖掩飾犯
行。又上訴人既稱不認識陳輝煌、陳俐陵、乙○○等人，其在不
清楚買賣雙方及發票本意之情形之下，竟答應林嘉峰在買賣契約
書及本票上簽署當事人姓名，其所稱係應林嘉峰之請而幫忙云云
，是其所辯，自係飾卸之詞，不足採信。惟買賣不動產及簽發本
票事關財產之移轉及發票付款之重責，豈有因人情而率為之理？
況上訴人自承於林嘉峰持上開不動產買賣契約書、他項權利證明
書及本票自楊金河處借得款項後，林嘉峰交付其十萬元佣金，倘
上訴人純係幫忙陳耘敏購屋貸款，經陳耘敏授權而簽署陳輝煌之
姓名，何以在明知陳耘敏之經濟狀況不佳，購屋資金不足，仍自
向金主借得之款項內抽取十萬元佣金，或收受林嘉峰給付之十萬
元佣金？益證上訴人應知林嘉峰持不實之他項權利證明書向楊金
河詐得款項係作為私用之情，顯見上訴人與林嘉峰共謀偽造有價
證券、行使偽造私文書、行使使公務員登載不實公文書及詐欺取
財之犯意等語甚詳，所為論述，核與卷證資料相符，從形式上觀
察，並無違背法令之情形。按認事採證、證據之取捨及證據證明
力之判斷，俱屬事實審法院之職權，苟無違背證據法則，自不能
指為違法。原判決對於上訴人有本件共同意圖供行使之用，而偽
造有價證券之犯行，已說明其依憑之證據及理由，對於上訴人之
辯解，認不可採，亦在判決內詳述其不予採納之理由，並無上訴
意旨所指違背法令之情形。而且：（一）陳耘敏始終供稱其並未
授權上訴人代簽陳輝煌姓名，而上訴人、林嘉峰亦自承並未見陳
耘敏提出陳輝煌之授權文件（原審卷第一五八、一五九頁）。又
乙○○委託張樑出售房屋之買賣契約書與本件上訴人偽造之買賣
契約書並不相同，乙○○根本不認識林嘉峰等情，亦據乙○○於
偵查時證述明確，顯見上訴人知情並未獲得陳耘敏、陳輝煌、乙
○○之授權，上訴意旨猶執林嘉峰不實之供述辯稱其僅單純之介
紹房屋買賣而已，而非與林嘉峰共犯云云，並不足採。（二）陳
輝煌、陳耘敏、乙○○均堅決否認有委請上訴人辦理房屋買賣及
向民間金主貸款之事，已如上述，衡情若非虛偽買賣及偽造本票
，上訴人自可由買賣雙方簽署買賣契約及由發票人簽發本票，無
需由第三人代簽姓名；上訴人自承不認識陳輝煌、陳俐陵、乙○
○等人，其在不清楚買賣雙方及發票本意之情形之下，竟答應林
嘉峰在買賣契約書及本票上簽署當事人姓名，若謂其不知偽造之
情，顯有悖常理，上訴意旨猶稱係應林嘉峰之請而幫忙，至於林
嘉峰如何填寫本票及使用，伊完全不知云云，亦不足採。（三）
上訴人與林嘉峰既偽造不動產買賣契約書、本票、土地及建物抵
押權設定契約書等虛偽房屋買賣及抵押權設定持向楊金河借款在
先，事後上訴人又自林嘉峰處獲得十萬元佣金，顯見上訴人知悉
林嘉峰持不實之他項權利證明書向楊金河詐得款項係作為私用，
二人為共犯關係，上訴意旨指其不負共犯之責，自不足採。其餘
上訴意旨所指各節，或為單純事實之爭執；或不影響全部犯罪事
實之認定而可認於原判決之主旨有影響；或原審已加審酌、論斷
，屬原審得本於職權裁量之事項，已於判決內詳述其認事採證及
證據取捨、判斷之理由，為其職權之適法行使，並無違背證據法
則之情形，亦無上訴意旨所指違背法令之情形；上訴人徒憑己意
任意指摘原判決違背法令，核與法律規定得為第三審上訴理由之
違法情形，均不相適合，應認其就偽造有價證券部分上訴違背法
律上之程式，予以駁回。又上訴人涉犯使公務員登載不實及詐欺
部分，依刑事訴訟法第三百七十六條第一款、第四款之規定係不
得上訴於本院之案件，且其所犯上述偽造有價證券案件，本院認
其上訴不合法，自無審判不可分之適用，上訴人竟一併提起上訴
，顯屬不合法，應併予駁回。
據上論結，應依刑事訴訟法第三百九十五條前段，判決如主文。
中　　華　　民　　國　九十六　年　　十　　月　　四　　日
                      最高法院刑事第四庭
                          審判長法官  莊　登　照
                                法官  黃　一　鑫
                                法官  林　秀　夫
                                法官  徐　昌　錦
                                法官  許　錦　印
      本件正本證明與原本無異
                                      書  記  官
中　　華　　民　　國　九十六　年　　十　　月　　九　　日
                                                Ａ
